【裁判字號】    92,上訴,402
【裁判日期】    920520
【裁判案由】    強盜
【裁判全文】
臺灣高等法院高雄分院刑事判決                    九十二年度上訴字第四二號
    上  訴  人
    即  被  告  丁○○
    指定辯護人  本院公設辯護人孫妙岑
右上訴人因強盜案件，不服臺灣高雄地方法院九十一年度訴字第二二一五號中華民國
九十一年十二月三十一日第一審判決（起訴案號：臺灣高雄地方法院檢察署九十一年
度偵字第一三七三一、一五四四九號、九十一年度偵緝字第八一一號），提起上訴，
本院判決如左：
      主  文
原判決關於加重準強盜罪及應執行刑部分撤銷。
丁○○攜帶兇器、毀越安全設備竊盜，累犯，處有期徒刑壹年陸月，水果刀、鐵鎚、
螺絲起子各壹把、麻手套壹隻均沒收。又對於公務員依法執行職務時，施強暴，累犯
，處有期徒刑六月，上開鐵鎚壹把沒收。
其他上訴駁回。
上訴駁回部分，即連續意圖為自己不法之所有，攜帶兇器，以強暴致使不能抗拒，而
使他人交付其物，累犯，處有期徒刑捌年，菜刀壹把，沒收，與撤銷改判部分所處之
刑，應執行有期徒刑玖年捌月，水果刀、鐵鎚、螺絲起子、菜刀各壹把、麻手套壹隻
均沒收。
      事  實
一、丁○○前於民國八十六年間因違反肅清煙毒條例案件，經法院判處有期徒刑三年
    四月確定，於九十年一月十三日縮短刑期執行完畢。詎丁○○仍不知警惕，復意
    圖為自己不法之所有，持塑膠袋裝有其所有之鐵鎚、水果刀、螺絲起子各一把及
    麻手套一隻，而攜帶客觀上對人之生命、身體、安全具危險性之上開三種兇器，
    於九十一年三月二十二日上午六時四十九分許（日間），在高雄市前鎮區進村巷
    四十一之一號乙○○經營之翊馨通訊行，先持上開兇器水果刀、鐵鎚各一把將該
    通訊行鐵皮屋頂安全設備挖洞毀壞後，再由鐵皮屋頂毀壞處進入該通訊行，並下
    手竊取乙○○所有之易立信Ｔ二九型行動電話一具、摩托羅拉Ｔ二六八八型行動
    電話一具、Ｖ八○八八型行動電話一具、國際牌錄放音機一臺及展示用行動電話
    手機十九具，得手後亦放入塑膠袋內。嗣因丁○○觸動該通訊行裝設之賓志保全
    公司警報系統，保全人員蔡佩演旋於同日上午七時許到場查看，發現丁○○在該
    通訊行內，因而回報保全公司報警。丁○○見已被察覺，隨即拿取內有上開兇器
    及上開竊得物品之塑膠袋，復由該通訊行鐵皮屋頂毀壞處離去，並往高雄市前鎮
    區○○○路四十五巷方向逃逸，保全人員蔡佩演則等待高雄市政府警察局前鎮分
    局一心派出所員警林金龍到場後，亦共同往高雄市前鎮區○○○路四十五巷方向
    搜尋，並於該巷內發現丁○○。丁○○為脫免逮捕，另行起意，基於妨害公務之
    犯意，自塑膠袋中取出所有之鐵鎚一把攻擊蔡佩演及員警林金龍，而對依法執行
    職務之公務員施強暴，惟經員警林金龍與保全人員蔡佩演合力制服逮捕，扣得丁○○所有供犯罪所用之上開兇器水果刀、鐵鎚各一把，及所有預供竊盜所用之兇
    器螺絲起子各一把、麻手套一隻，並起出乙○○所有之上開行動電話三具、錄放
    音機一臺及展示用行動電話手機十九具。
二、丁○○於九十一年三月二十二日經台灣高雄地方法院檢察署檢察官諭知交保，猶
    仍不知悔改，又基於意圖為自己不法所有之概括犯意，於九十一年六月二十九日
    上午十時五十分許，在高雄市前鎮區○○○路金銀島購物廣場前，腰際攜帶所有
    之菜刀一把，搭乘甲○○駕駛之ＹＷ─八一五號計程車，並坐在該計程車之右前
    座，先佯稱要前往高雄市○○路夜市，隨即將腰際之菜刀一把取出，而後放在右
    腳褲管內，同日上午十一時五分許，甲○○駕車行駛至高雄市○○路與光華路口
    ，丁○○復改稱要下車，俟甲○○將車停妥後，丁○○旋自右腳褲管內取出菜刀
    一把抵住甲○○脖子，揚稱若不給錢，就要給甲○○死等語，而以強暴致使甲○○不能抗拒，甲○○因而交付現金約新臺幣（下同）三百元予丁○○，丁○○得
    手後，隨即下車逃逸無蹤。復於同年七月一日上午零時許，在高雄市○鎮區○○
    路與岡山東街交岔路口，丁○○搭乘丙○○駕駛之計程車後，亦坐在計程車右前
    座，先佯稱要前往高雄市○○路夜市，同日上午零時三十分許，丙○○駕車行駛
    至高雄市○鎮區○○路與隆斌街口，丁○○隨即取出所有預藏在褲管內之菜刀一
    把抵住丙○○胸前，揚稱目前因案通緝，要丙○○將身上金錢全部交出，否則會
    很難看等語，而以強暴致使丙○○不能抗拒，丙○○因而交付現金約七百元予丁○○，丁○○得手後，即下車逃逸無蹤。丙○○因不甘損失，隨後四處尋找丁○○，嗣於九十一年七月一日上午十時五十分許，丙○○在高雄市○鎮區○○街一
    二二號前發現丁○○，因而報警於同日下午二時三十分許，在高雄市○鎮區○○
    街一二二號四樓丁○○住處查獲，並扣得丁○○所有供犯罪所用之菜刀一把。
三、案經乙○○訴由高雄市政府警察局前鎮分局移送，暨內政部警政署高雄港務警察
    局報告臺灣高雄地方法院檢察署檢察官偵查起訴。
      理  由
壹、撤銷改判部分
一、訊據上訴人即被告丁○○（下稱被告）坦承於右揭時地持水果刀、鐵鎚各一把挖
    洞毀壞通訊行鐵皮屋頂後，進入竊取行動電話等物之犯行，惟矢口否認有持鐵鎚
    一把攻擊員警林金龍之情，辯稱其只是將鐵鎚拿在手上，沒有攻擊員警林金龍等
    語。
二、經查：
    (一)被告於右揭時地攜帶所有之鐵鎚、水果刀、螺絲起子各一把及麻手套一隻，挖
      洞毀壞翊馨通訊行鐵皮屋頂後，進入竊得乙○○所有易立信Ｔ二九型、摩托羅
      拉Ｔ二六八八型、摩托羅拉Ｖ八○八八型行動電話各一具、國際牌錄放音機一
      臺及展示用行動電話手機十九支等事實，已迭據被告於偵查、原審及本院調查
      、審理中坦承不諱（見九十一年度偵緝字第八一一號偵查卷第二五頁、原審卷
      第三九頁、本院卷第四０頁、九十二年五月六日言詞辯論筆錄），核與被害人
      乙○○於警訊指訴其經營之通訊行鐵皮屋頂遭挖洞毀壞及失竊易立信Ｔ二九型
      、摩托羅拉Ｔ二六八八型、摩托羅拉Ｖ八○八八型行動電話各一具、國際牌錄
      放音機一臺及展示用行動電話手機十九支等語相符（見警Ａ卷第四頁），且證
      人蔡佩演於警訊、偵查及原審審理中亦證述被告因觸動該通訊行裝設之賓志保
      全公司警報系統，其旋於同日上午七時許到場查看，發現被告在該通訊行內，
      因而回報保全公司報警，被告隨即由該通訊行鐵皮屋頂毀壞處離去，並往高雄
      市前鎮區○○○路四十五巷方向逃逸等語甚詳（見警Ａ卷第三頁反面、九十一
      年度偵緝字第八一一號偵查卷第二０頁反面、原審卷第四一頁），並有現場照
      片、贓物認領保管一紙附卷可稽（見警Ａ卷第六、九、十頁），復有鐵鎚、水
      果刀、螺絲起子各一把、麻手套一隻扣案可佐。被告此部分之自白即堪信與事
      實相符，而堪認定。
    (二)扣案之鐵鎚一把為實心鐵器，扣案之水果刀、螺絲起子各一把則為尖銳之利器
      ，客觀上對人之生命、身體、安全具有危險性已明，故均為兇器。另該通訊行
      鐵皮屋頂為防盜之安全設備之一種，被告挖洞毀壞鐵皮屋頂進入該通訊行，使
      鐵皮屋頂失去防盜功能，自屬毀越安全設備。
    (三)被告離去該通訊行後，往高雄市前鎮區○○○路四十五巷方向逃逸，保全人員
      蔡佩演則等待高雄市政府警察局前鎮分局一心派出所員警林金龍到場後，亦共
      同往高雄市前鎮區○○○路四十五巷方向搜尋，並於該巷內發現被告，被告為
      脫免逮捕，乃持所有之鐵鎚一把攻擊蔡佩演及員警林金龍等事實，已經證人蔡
      佩演於警訊、偵查及原審分別證稱：「．．．歹徒（指被告）見無路可逃，從
      手提塑膠袋拿出鐵鎚向警察人員攻擊．．．」、「．．．被告從他袋子內拿出
      榔頭敲我及警方．．．他也有對警方揮榔頭．．．」、「．．．被告跑到死巷
      內，被告從袋內拿出鐵鎚，因當時員警跑在前面，所以被告就攻擊員警」等語
      （見九十一年度偵緝字第八一一號偵查卷第二十頁反面、原審卷第四一頁），
      另證人即員警林金龍於原審亦證述：「．．．我跟蔡佩演包抄，被告從垃圾袋
      中拿出鐵鎚向我打過來，我左手就去接住，當時我有穿制服．．．」等語明確
      （見原審卷第四０頁），且彼此互核相符，並有鐵鎚一把扣案可佐。是被告空
      言辯稱未持鐵鎚攻擊員警林金龍等語，顯係卸責之詞，不足採取。被告對於公
      務員依法執行職務時，施強暴之犯行，亦堪認定。
    (四)又證人蔡佩演於偵查及原審分別證稱：「．．．他（指被告）看到我的時候，
      就下來透過玻璃門跟我說他是員工，我查證不是就報警，我查證期間，被告就
      爬上屋頂逃走，警方到時，我們一起追捕．．．」、「．．．我發現被告在裡
      面，我當時有跟被告說過一、二句話，之後我有打電話確認被告不是該公司的
      員工，所以保全公司就直接報警，等警方來時，我們就在附近找嫌犯，找到他
      時，他已跑到對面的馬路了．．．」等語（見九十一年度偵緝字第八一一號偵
      查卷第二十頁反面、原審卷第四一頁），另證人即員警林金龍於原審證稱：「
      ．．．我們有二位同仁到現場，就在後面找，找了一下子後，另外一位同仁就
      去開巡邏車，找到一心路時，蔡佩演就發現被告在一心一路的巷口對面，我們
      就追過去．．．」等語（見原審卷第四０頁），是依上開證人證言，足認被告
      於竊盜後已離去竊盜現場，並脫離蔡佩演及員警林金龍之視線後，始再被發現
      追捕，被告為脫免逮捕，因而另行起意持鐵鎚攻擊員警，被告即非為脫免逮捕
      而「當場」施以強暴。
三、核被告攜帶所有之兇器鐵鎚、水果刀、螺絲起子各一把，挖洞毀壞通訊行鐵皮屋
    頂進入竊取財物，所為係犯刑法第三百二十一條第一項第二款、第三款之毀越安
    全設備、攜帶兇器加重竊盜罪。被告持鐵鎚攻擊依法執行職務之員警，所為係犯
    刑法第一百三十五條第一項妨害公務罪。被告所為上開二罪間，犯意各別，行為
    互異，應分論併罰。公訴意旨認被告加重竊盜後，為脫免逮捕，當場施強暴，係
    犯刑法第三百二十九條準強盜罪嫌，雖尚有未洽，惟加重竊盜之基本事實同一，
    本院自得變更起訴法條逕予審判。再公訴人起訴事實已記載被告對於公務員依法
    執行職務時施強暴之犯行，本院亦得併予審判。被告前於八十六年間因違反肅清
    煙毒條例案件，經法院判處有期徒刑三年四月確定，於九十年一月十三日縮短刑
    期執行完畢，有台灣高等法院被告全國前案紀錄表在卷足憑，五年內再犯本件有
    期徒刑以上之罪，均為累犯，應依法各加重其刑。
四、原審以被告罪證明確，予以論罪科刑，固非無見，惟查原審判決認被告犯準強盜
    罪，尚有未當，被告上訴意旨指摘原判決此部分不當，為有理由，自應由本院將
    此部分連同執行刑部分予以撤銷改判。爰審酌被告有事實欄所載前科，竟不知警
    惕，再犯本罪，且被告攜帶兇器、毀越安全設備竊盜，復為脫免逮捕，持鐵鎚攻
    擊執行職務之員警，犯罪情節重大等一切情狀，分別量處如主文所示之刑，並與
    後述連續加重強盜罪定其應執行刑。鐵鎚、水果刀各一把為被告所有供犯罪所用
    之物，另螺絲起子一把及麻手套一隻為被告所有預供犯罪所用之物，均經被告供
    述在卷，故依刑法第三十八條第一項第二款均宣告沒收。至被告所有供犯罪所用
    之塑膠袋一個既未扣案，為免執行困難，乃不宣告沒收。
貳、上訴駁回部分
一、訊據被告矢口否認有加重強盜犯行，辯稱其並未持菜刀強盜甲○○、丙○○財物
    ，其因被內政部警政署高雄港務警察局員警曾啟洺刑求，始於警訊承認強盜犯行
    等語。
二、經查：
    (一)被告固抗辯稱因被員警曾啟洺刑求，始於警訊承認強盜犯行等語，並舉台灣高
      雄看守所九十一年七月四日之診療紀錄及身體瘀傷照片為證。然查，員警曾啟
      洺、謝志樑分別於原審及本院調查中均陳稱未刑求被告等語（見原審卷第六五
      頁、本院卷第五三、六一～六二頁），且被告於九十一年七月一日下午二時三
      十分許，為警查獲後，於同日下午八時三十五分，由臺灣高雄地方法院檢察署
      檢察官訊問，經檢察官訊問「警訊筆錄所言是否實在？」，被告答稱實在，被
      告雖又供稱未向被害人丙○○取得財物，因員警認其有嫌疑，所以在警訊自白
      等語，但均未提及遭員警刑求之情（見九十一年度偵字第一三七三一號偵查卷
      第十二頁反面）。嗣因檢察官聲請羈押被告，原審於同日下午九時五分再訊問
      被告，被告僅供述否認強盜被害人甲○○、丙○○之財物等語，亦未提及遭員
      警刑求之事（見原審九十一年度聲羈字第四九四號卷第三～五頁）。其後被告
      經原審裁定羈押，同日送往臺灣高雄看守所，辦理入所檢查身體時，被告身體
      並無出現瘀痕，經例行性詢問有無遭刑求時，被告亦未表示曾遭刑求，並於「
      被告入所前受傷、患病經過自述登記簿」內自行記載「我身體健康狀況良好．
      ．．」等語，翌日（七月二日）高雄看守所衛生科另進行一般性之健康檢查，
      被告外觀正常無異狀，故於「被告健康檢查表」登載正常，此均有臺灣高雄看
      守所九十一年十二月四日高所坤衛字第一四七三號函附「被告入所前受傷、患
      病經過自述登記簿」、「被告健康檢查表」附卷可佐（見原審卷第一三０～一
      三三頁）。是被告辯稱其於九十一年七月一日曾遭警刑求，已非無疑。至被告
      於同年月四日固出現身體前胸、左上臂、背部瘀傷，並向台灣高雄看守所自述
      係遭警刑求所致等語，有台灣高雄看守所衛生科收容人病歷、被告入所前受傷
      、患病經過自述登記簿、談話筆錄及照片足憑（見原審卷第一三四～一三八頁
      ）。但參以被告陳述係遭警以腳踹及持鋁棒重擊背部、胸部之情，被告於七月
      一日身體竟無出現瘀痕，而遲至七月四日始出現身體多處瘀傷，顯與常情不符
      。再被告於九十一年七月十一日，復經警借提訊問，被告亦坦承強盜被害人甲○○、丙○○財物等語，其後於檢察官訊問時，猶供稱對借提查證無意見等語
      （見偵查卷第二二～二五頁）。綜上各情判斷，被告所辯其曾遭警刑求等語，
      即屬不能證明，尚無可採。
    (二)被告於事實欄所載時、地持菜刀強盜被害人甲○○、丙○○財物等情，業據被
      害人甲○○、丙○○迭次於警訊、偵查及原審審理中指訴甚詳（見警Ｂ卷第七
      ～十頁、九十一年度偵字第一三七三一號偵查卷第二八頁正、反面、原審卷第
      四二、四三頁）。再參以被告於九十一年七月一日為警查獲，係因被害人丙○○因不甘損失，隨後四處尋找被告，而於九十一年七月一日上午十時五十分許
      ，在高雄市○鎮區○○街一二二號前發現被告，因而報警於同日下午二時三十
      分許，在高雄市○鎮區○○街一二二號四樓被告住處查獲，並當場扣得丁○○
      所有供犯罪所用之菜刀一把，被害人甲○○、丙○○亦指認該菜刀為犯罪工具
      等情，已經被害人丙○○在警訊及證人即警員謝志樑在本院調查中證述在卷（
      見警Ｂ卷第八頁正、反面、本院卷第六一頁），是被害人甲○○、丙○○之指
      訴即堪採信。又被告於九十一年七月一日及同年十一日警訊中亦供述明確（見
      警Ｂ卷第二～三、五～六頁），互核大部分相符，且被告於九十一年七月一日
      之自白既未能證明係出於強暴、脅迫等不正之方法，已如前述，況被告於九十
      一年七月十一日亦出於自由意識下而為相同自白，並與被害人甲○○、丙○○
      之指訴互核大部分相符。是被告所辯未持菜刀強盜被害人甲○○、丙○○財物
      等語，顯係事後卸責之詞，不足採取。至被告於警訊中自白強盜被害人財物之
      數額，雖與被害人指訴被強盜之金額稍有不符，因被告作案多次，記憶混淆，
      當以被害人指訴被強盜之數額較為正確，應為可採，併予指明。另被告在空間
      狹小之計程車內，持菜刀分別抵住被害人甲○○、丙○○之頸部及胸前，應足
      認被害人二人均已達不能抗拒之程度，是被告強盜被害人甲○○、丙○○財物
      ，事證明確，犯行堪以認定。
三、核被告所為，係犯刑法第三百三十條第一項之加重強盜罪。被告前後二次加重強
    盜行為，時間緊接，犯罪構成要件相同，顯係基於概括犯意反覆為之，應依連續
    犯之規定論以一罪，並加重其刑。被告所犯加重強盜罪與加重竊盜、妨害公務罪
    間，犯意各別，行為互異，應分論併罰。又被告前於八十六年間因違反肅清煙毒
    條例案件，經法院判處有期徒刑三年四月確定，於九十年一月十三日縮短刑期執
    行完畢，有台灣高等法院被告全國前案紀錄表在卷足憑，五年內再犯本件有期徒
    刑以上之罪，為累犯，應依法遞加重其刑。
四、原審以被告罪證明確，因而適用刑法第五十六條、第三百三十條第一項、第四十
    七條、第三十八條第一項第二款規定，並審酌被告之犯罪動機、目的、手段，及
    生活狀況、品行、智識程度，犯後一再飾詞卸責、否認犯行，態度惡劣，完全無
    悔改之意，暨犯罪情節重大等一切情狀，量處有期徒刑八年，並說明菜刀一把為
    被告所有供犯罪所用之物，乃併依刑法第三十八條第一項第二款宣告沒收。原判
    決此部分認事用法，並無不合，量刑亦稱妥適。被告上訴意旨猶辯稱此部分未犯
    罪，為無理由，應予駁回。
據上論結，應依刑事訴訟法第三百六十八條、第三百六十九條第一項前段、第三百六
十四條、第三百條、第二百九十九條第一項前段、刑法第一百三十五條第一項、第三
百二十一條第一項第二款、第三款、第四十七條、第五十一條第五款、第九款、第三
十八條第一項第二款、罰金罰鍰提高標準條例第一條前段，判決如主文。
本案經檢察官沈紹嘉到庭執行職務。
中      華      民      國    九十二    年      五      月    二十      日
                              臺灣高等法院高雄分院刑事第一庭
                                  審判長法官  曾永宗
                                        法官  邱永貴
                                        法官  郭玫利
右正本證明與原本無異。
妨害公務罪、加重竊罪部分被告不得上訴。
其餘部分如不服本判決應於收受本判決後十日內向本院提出上訴書狀，其未述上訴
理由者，並得於提起上訴後十日內向本院補提理由書狀（均須按他造當事人之人數附
繕本）「切勿逕送上級法院」。
                                      書記官  鄭靜芳
中    華    民    國      九十二      年      五      月     二十一   日
附錄本判決論罪科刑法條
刑法第一百三十五條第一項：
  對於公務員依法執行職務時，施強暴脅迫者，處三年以下有期徒刑、拘役或三百元
  以下罰金。
刑法第三百二十一條第一項第二款、第三款：
  犯竊盜罪而有左列情形之一者，處六月以上、五年以下有期徒刑：
  二  毀越門扇、牆垣或其他安全設備而犯之者。
  三  攜帶兇器而犯之者。
刑法第三百三十條第一項：
犯強盜罪而有第三百二十一條第一項各款情形之一者，處七年以上有期徒刑。


司法院資訊處製作；財團法人民間司法改革基金會備份。
